臺灣高等法院民事裁定
110年度非抗字第82號

再抗告人    陳朝煌  
代  理  人  劉彥良律師

上列再抗告人因與相對人陳君炎間票款執行事件，對於中華民國
110年2月19日臺灣桃園地方法院110年度抗字第23號裁定，提起
再抗告，本院裁定如下：
    主  文
再抗告駁回。
再抗告程序費用由再抗告人負擔。
    理  由
本件相對人執再抗告人於民國109年1月16日簽發面額新臺幣（
  下同）3億元，到期日為109年3月31日，並免除作成拒絕證書
  之本票1紙（下稱系爭本票），經屆期提示未獲兌現，聲請臺
  灣桃園地方法院（下稱桃園地院）對再抗告人裁定許可強制執
  行，經桃園地院簡易庭以109年度票字第607號裁定（下稱系爭
  本票裁定）准許強制執行。再抗告人不服，提起抗告，經原法
  院裁定駁回。再抗告人不服，乃再抗告前來。
再抗告意旨略以：系爭本票裁定及原裁定均未檢附系爭本票影
  本，且未敘明系爭本票上，關於票據法第120條第1項規定本票
  款式之記載內容，致伊無從得知系爭本票記載形式上是否有誤
  ，而未能即時陳述意見；又非訟事件法第30條之2固規定法院
  得依職權裁量是否將相對人之聲請狀繕本送達予伊，惟依非訟
  事件法第32條第1項、第4項規定，法院有依職權或聲請為調查
  之義務，伊亦同負協力義務，則桃園地院簡易庭及原法院自應
  將相對人之聲請狀繕本送達予伊，使伊得即時聲明證據方法，
  詎桃園地院簡易庭及原法院未為送達，顯有消極不適用非訟事
  件法第30條之2、第31條、第32條第1項、第4項規定之情形等
  語。　
按對於非訟事件抗告法院之裁定再為抗告，僅得以其適用法規
  顯有錯誤為理由，非訟事件法第45條第3項定有明文。而所謂
  「適用法規顯有錯誤」，係指原法院就其取捨證據所確定之事
  實適用法規顯有錯誤而言，不包括漏未斟酌證據及認定事實錯
  誤或不當之情形在內（最高法院63年台上字第880號、80年台
  上字第1326號判例意旨參照）。又本票執票人，依票據法第12
  3條規定，聲請法院裁定許可對發票人強制執行，係屬非訟事
  件，此項聲請之裁定及抗告法院之裁定，僅依非訟事件程序，
  就本票形式上之要件是否具備予以審查是否許可強制執行即為
  已足，並無確定實體上法律關係存否之效力，如發票人就票據
  債務之存否有爭執時，應由發票人提起確認之訴，以資解決（
  最高法院57年台抗字第76號、56年台抗字第714號判例意旨參
  照）。再匯票上有免除作成拒絕證書之記載，執票人雖仍應為
  承兌或付款之提示，但對於執票人主張未為提示者，應負舉證
  之責，此項規定於本票準用之，票據法第95條、第124條定有
  明文，是本票已記載免除作成拒絕證書者，執票人聲請裁定准
  予強制執行時，毋庸提出已為付款提示之證據，票據債務人若
  抗辯執票人未提示付款，應負舉證之責。經查：
㈠本件相對人主張其執有再抗告人為發票人之系爭本票，並免除
  作成拒絕證書，經提示未獲付款，依票據法第123條聲請裁定
  許可強制執行，已據其提出系爭本票1紙為證（見桃園地院109
  年度票字第607號卷第4頁），桃園地院簡易庭以系爭本票裁定
  予以准許，即無不合，再抗告人以相對人未為付款之提示為由
  ，提起抗告，經原法院合議庭以相對人就其主張已提出系爭本
  票為證，且系爭本票已有免除作成拒絕證書之記載，相對人自
  無庸再為提示之證明，應由再抗告人就相對人未為提示負舉證
  之責，惟抗告人未舉證以實其說，因而維持桃園地院簡易庭所
  為之系爭本票裁定，駁回再抗告人之抗告，洵屬正當。
㈡再抗告人雖主張：系爭本票裁定及原裁定均未檢附系爭本票影
  本，且未敘明系爭本票上，關於票據法第120條第1項規定本票
  款式之記載內容，致伊無從得知系爭本票記載形式上是否有誤
  ，而未能即時陳述意見等語。惟系爭本票裁定記載「聲請人（
  即相對人）執有相對人（即再抗告人）於109年1月16日簽發免
  除作成拒絕證書之本票1紙，內載金額300,000,000元，到期日
  109年3月31日，詎於到期日後經提示尚有如主文所示之本金及
  利息未獲清償」等語，有系爭本票裁定在卷可稽（見桃園地院
  109年度票字第607號卷第12頁），足見系爭本票裁定已載明系
  爭本票上關於票據法第120條第1項規定應記載之事項。況再抗
  告人如對系爭本票上之記載有疑問，自得聲請閱覽卷宗，並隨
  時陳述意見，無礙其權益之保障。是再抗告人主張系爭本票裁
  定及原裁定未敘明系爭本票上之記載內容，致伊未能即時陳述
  意見云云，核不足採。
㈢再抗告人復主張：桃園地院簡易庭及原法院均未將相對人之聲
  請狀繕本送達予伊，有消極不適用非訟事件法第30條之2、第3
  1條、第32條第1項、第4項規定之情形等語。惟按法院收受聲
  請書狀或筆錄後，得定期間命聲請人以書狀或於期日就特定事
  項詳為陳述，有相對人者，並得送達聲請書狀繕本或筆錄於相
  對人，限期命其陳述意見；民事訴訟法有關送達、期日、期間
  及證據之規定，於非訟事件準用之；法院應依職權或依聲請，
  調查事實及必要之證據；關係人應協力於事實及證據之調查，
  非訟事件法第30條之2、第31條、第32條第1項、第4項分別定
  有明文。而依非訟事件法第30條之2於102年5月8日增訂之立法
  理由略以：「為兼顧非訟事件審理之流暢、司法資源之合理運
  用，及使相對人能夠瞭解聲請人之主張意旨及證據資料，以利
  其防禦權之實施，並達儘速釐清爭點之目的，宜課關係人對於
  程序進行，負擔一定之協力義務。明定法院於收受聲請人之書
  狀或經其於期日陳述後，如認其就特定事項陳述未臻完備時，
  得先定期命聲請人補正周全，如其陳述已完備，或俟其補正完
  備後，得視其情形，於必要時將聲請書狀繕本或筆錄送達於與
  聲請事件有關之相對人，並限期命陳述意見，以免程序拖延，
  爰設本條。」等旨，堪認法院得斟酌各該事件法律上權益關係
  及事證明確與否之程度，考量有無使相對人瞭解聲請人之主張
  ，俾適時表示意見之必要各節，依個案情形分別判斷，並非一
  概強制送達聲請書狀繕本予相對人至明。又依非訟事件法第32
  條第1項規定，法院固應依職權或依聲請，調查事實及必要之
  證據，惟調查證據及認定事實為法院之職權，法院斟酌當事人
  陳述意旨及證據調查之結果，對於不必要之證據方法，原可衡
  情捨棄，不受當事人請求之拘束。準此，桃園地院簡易庭及原
  法院就系爭本票為形式上審查後，認已符合票據法第123條之
  規定，應准予強制執行，而未將相對人之聲請狀繕本送達予再
  抗告人，尚難認有何消極不適用非訟事件法第30條之2、第31
  條、第32條第1項、第4項規定之情形。是再抗告人前揭主張，
  亦不足採。
綜上所述，原裁定維持桃園地院簡易庭所為之系爭本票裁定，
  駁回再抗告人之抗告，並無適用法規顯有錯誤之情形，再抗告
  人指摘原裁定不當，聲明廢棄，為無理由，應予駁回。
據上論結，本件再抗告為無理由。依非訟事件法第46條、第21
  條第2項、民事訴訟法第495條之1第2項、第481條、第449條第
  1項、第95條、第78條，裁定如主文。　
中　　華　　民　　國　　110 　年　　8 　　月　　16　　日
              民事第二庭    
                  審判長法  官  陳容正
                        法  官  劉素如
                        法  官  李昆曄
正本係照原本作成。
不得抗告。
中　　華　　民　　國　　110 　年　　8 　　月　　17　　日

                        書記官  李華倫